【裁判字號】    97,易,2098
【裁判日期】    970815
【裁判案由】    毒品危害防制條例
【裁判全文】
臺灣臺中地方法院刑事判決              97年度易字第2098號
公  訴  人  臺灣臺中地方法院檢察署檢察官
被      告  甲○○
                    （現另案於臺灣臺中看守所附設勒戒所觀
上列被告因毒品危害防制條例案件，經檢察官提起公訴（九十七
年度偵字第二一○九號），本院判決如下：
    主    文
甲○○持有第一級毒品，累犯，處有期徒刑柒月。
扣案之第一級毒品海洛因伍包（即法務部調查局編號1、2、5、6
、7，合計淨重肆點肆陸公克、空包裝總重壹點肆柒公克）、第
二級毒品甲基安非他命貳包（送驗總淨重零點陸陸壹公克，驗
餘總淨重零點陸肆公克）、第二級毒品大麻壹包（送驗淨重零
點玖玖陸公克，驗餘淨重零點陸陸公克），均沒收銷燬之。
    犯罪事實
一、甲○○於民國（下同）八十一年間因違反肅清煙毒條例、麻
    醉藥品管理條例案件，經台灣高等法院台中分院判處有期徒
    刑三年六月、十月，應執行有期徒刑四年並確定；又於八十
    四年間因違反肅清煙毒條例案件，經本院判處有期徒刑三年
    二月並確定，二案接續執行，於八十六年四月二十九日假釋
    付保護管束，嗣經撤銷假釋執行殘刑有期徒刑四年六月四日
    ，於九十五年七月一日縮刑期滿執行完畢。詎其仍不知悔改
    ，明知海洛因、甲基安非他命、大麻係屬毒品危害防制條例
    第二條第二項第一、二款所規定之第一、二級毒品，不得非
    法持有，竟於九十六年九月下旬某日，在不詳地點，以不詳
    方式取得第一級毒品海洛因五包（即法務部調查局編號1、2
    、5、6、7，合計淨重四點四六公克、空包裝總重一點四七
    公克）及第二級毒品甲基安非他命二包（送驗總淨重零點三
    六六一公克，驗餘總淨重零點三六四公克）、大麻一包（送
    驗淨重零點三九九六公克，驗餘淨重零點三六六公克）而持
    有之，並將之藏放在不知情之其父陳火（已於九十七年二月
    十二日死亡）同意供其暫居之臺中縣沙鹿鎮○○街二九四號
    陳松糧所有房屋置於桌上之皮包內。嗣於九十六年九月二十
    九日上午九時七分許，經警接獲通報在上址有人施用及販賣
    毒品而趕至現場，並會同屋主陳松糧、鹿寮里里長陳晴雄入
    內勘查，在該屋置於桌上之皮包內扣得上揭毒品、甲○○所
    有汽車駕駛執照、健保卡各一張、李侑霖所有國民身分證、
    健保卡各一張、車牌號碼8612-LA及6471-NT行車執照各一張
    、藥鏟一支、裝毒品用殘餘空袋一個，另在桌子抽屜內扣得
    藥鏟三支、桌上扣得吸食器二組、桌子底下扣得吸食器一組
    等物。
二、案經臺中縣警察局清水分局報請臺灣臺中地方法院檢察署檢
    察官偵查起訴。
    理    由
一、按被告以外之人於審判外之陳述，雖不符前四條之規定，而
    經當事人於審判程序同意作為證據，法院審酌該言詞陳述或
    書面陳述作成時之情況，認為適當者，亦得為證據。當事人
    、代理人或辯護人於法院調查證據時，知有第一百五十九條
    第一項不得為證據之情形，而未於言詞辯論終結前聲明異議
    者，視為有前項之同意，刑事訴訟法第一百五十九條之五定
    有明文。經查證人陳松糧、陳火於警詢時之證述及證人即查
    獲警員陳清木於偵查中之證述，被告及檢察官在本院準備程
    序中均未爭執其證據能力，且均未於本案言詞辯論終結前聲
    明異議，本院審酌證人陳松糧、陳火於警詢時之證述及證人
    即查獲警員陳清木於偵查中之證述，係於案發後就其親身經
    歷之事實所為，且依其陳述作成時之情況，並無不適當之情
    形，依刑事訴訟法第一百五十九條之五第二項規定，均有證
    據能力，合先敘明。
二、訊之被告甲○○矢口否認有何持有上揭第一、二級毒品犯行
    ，辯稱：伊及伊父陳火均未居住在該處，伊只是曾去該處幫
    忙除草，而扣案伊所有汽車駕駛執照、健保卡各一張早已失
    竊，其餘扣案之上開毒品等物均非伊所有云云。惟查臺中縣
    沙鹿鎮○○街二九四號房屋係陳松糧所有，經被告之父陳火
    於九十六年九月十五日左右向陳松糧承租（未收取租金），
    惟陳火尚未至該屋居住前，被告向其父陳火表示上開房屋可
    否借供其作為暫時休息處所，經陳火同意後，被告即在該屋
    暫居作為休息處所，並未有其他人至該屋居住，嗣於同年月
    二十九日上午經警通知陳松糧及鹿寮里里長陳晴雄到場，並
    扣得上開毒品等物等情，業經證人陳松糧、陳火分別於警詢
    時證述在卷；且據證人即查獲警員李清木於偵查中證稱：當
    天接獲值班通報說在星河路二九四號有人吸毒、販毒，伊等
    即前往現場勘查，嗣等到鑑識人員到場後才動放在桌上的包
    包，如警卷編號4照片。包包內有扣案之海洛因、甲基安非
    他命、大麻、甲○○所有汽車駕駛執照、健保卡各一張、李
    侑霖所有國民身分證、健保卡各一張、車牌號碼8612-LA及
    647 1-NT行車執照各一張、藥鏟一支、裝毒品用殘餘空袋一
    個，另在桌子抽屜內扣得藥鏟三支、桌上扣得吸食器二組、
    桌子底下扣得吸食器一組等物，而事後被告曾透過其父陳火
    二次前來要取回證件，伊告知證件已作為證物移送地檢署等
    語，並有查獲現場照片十張附卷及第一級毒品海洛因五包（
    即法務部調查局編號1、2、5、6、7，合計淨重四點四六公
    克、空包裝總重一點四七公克，該粉末二包及碎塊狀三包，
    經送請法務部調查局濫用藥物實驗室鑑定結果，均含有海洛
    因成分，有該局濫用藥物實驗室九十七年四月十三日調科壹
    字第09723019390號鑑定書附卷可稽）、第二級毒品甲基安
    非他命二包（送驗總淨重零點三六六一公克，驗餘總淨重零
    點三六四公克，該二包透明結晶，經送請行政院衛生署草屯
    療養院鑑定結果，均檢出甲基安非他命，有該院九十七年一
    月八日草療鑑字第0970000235號鑑定書附卷可稽）、大麻一
    包（送驗淨重零點三九九六公克，驗餘淨重零點三六六公克
    ，該包菸草，經送請行政院衛生署草屯療養院鑑定結果，檢
    出四氫大麻酚，為大麻主要成分之一，有該院九十七年一月
    八日草療鑑字第0970000235號鑑定書附卷可稽）、被告所有
    汽車駕駛執照、健保卡各一張、李侑霖所有國民身分證、健
    保卡各一張、車牌號碼8612-LA及6471-NT行車執照各一張、
    藥鏟四支、裝毒品用殘餘空袋一個、吸食器三組扣案可憑；
    參以依卷附現場照片（即編號4、5、6，見警卷第十七、十
    八頁）觀之，該屋內桌上及桌底下置有甚多物品，桌子後面
    地上置有墊被、枕頭，其上掛有衣服、褲子等情，可知顯有
    人在該屋居住。綜上所述，足證為警查獲前，被告確在該屋
    暫居作為休息處所，且扣案之上開毒品等物，應係被告所有
    或持有甚明。是被告上開所辯，無非事後卸責之詞，不足採
    信。本件事證明確，被告犯行堪以認定。
三、按海洛因、甲基安非他命、大麻係屬毒品危害防制條例第二
    條第二項第一、二款所規定之第一、二級毒品，不得非法持
    有。核被告甲○○所為，係犯毒品危害防制條例第十一條第
    一、二項之持有第一、二級毒品罪。被告同時持有第一、二
    級毒品，係一行為觸犯上開二罪名之想像競合犯，依刑法第
    五十五條規定，應從一重依持有第一級毒品罪處斷。查被告
    於八十一年間因違反肅清煙毒條例、麻醉藥品管理條例案件
    ，經台灣高等法院台中分院判處有期徒刑三年六月、十月，
    應執行有期徒刑四年並確定；又於八十四年間因違反肅清煙
    毒條例案件，經本院判處有期徒刑三年二月並確定，二案接
    續執行，於八十六年四月二十九日假釋付保護管束，嗣經撤
    銷假釋執行殘刑有期徒刑四年六月四日，於九十五年七月一
    日縮刑期滿執行完畢，有台灣高等法院被告前案紀錄表附卷
    可稽，其於五年內故意再犯本件有期徒刑以上之罪，為累犯
    ，應依法加重其刑。爰審酌被告犯罪之動機、目的、手段、
    所持有毒品之種類、數量、對社會所生危害，及犯罪後否認
    犯行，態度不佳等一切情狀，量處如主文所示之刑，以示懲
    儆。扣案之海洛因五包（即法務部調查局編號1、2、5、6
    、7，合計淨重四點四六公克、空包裝總重一點四七公克）
    、甲基安非他命二包（送驗總淨重零點三六六一公克，驗餘
    總淨重零點三六四公克）、大麻一包（送驗淨重零點三九九
    六公克，驗餘淨重零點三六六公克），依毒品危害防制條例
    第十八條第一項前段規定，均應予宣告沒收銷燬之。另扣案
    之粉末二包（即法務部調查局編號3、4，合計淨重五點六公
    克，空包裝總重零點四一公克，該粉末二包，經送請法務部
    調查局濫用藥物實驗室鑑定結果，均未含法定毒品成分，有
    該局濫用藥物實驗室九十七年四月十三日調科壹字第097230
    19390號鑑定書附卷可稽），因非違禁物，爰不予宣告沒收
    ；又扣案被告所有汽車駕駛執照、健保卡各一張、李侑霖所
    有國民身分證、健保卡各一張、車牌號碼8612-LA及6471-NT
    行車執照各一張、藥鏟四支、裝毒品用殘餘空袋一個、吸食
    器三組，因非被告供本件犯罪所用之物，爰均不予宣告沒收
    ，併此敘明。
四、應依刑事訴訟法第二百九十九條第一項前段，毒品危害防制
    條例第十一條第一項、第二項、第十八條第一項前段，刑法
    第十一條、第五十五條、第四十七條第一項，判決如主文。
本案經檢察官乙○○到庭執行職務。
中    華    民    國    97    年    8     月    15    日
                  刑事第一庭    法  官  朱光國
上正本證明與原本無異。
如不服本判決，應於收受送達後10日內向本院提出上訴書狀（應
敘述具體理由並附繕本）。
上訴書狀如未敘述理由，應於上訴期間屆滿後20日內補提理由書
於本院。
                                書記官  張孝妃
中    華    民    國    97    年    8     月    15    日
附錄論罪科刑法條：
毒品危害防制條例第11條
持有第一級毒品者，處 3 年以下有期徒刑、拘役或新臺幣 5 萬
元以下罰金。
持有第二級毒品者，處 2 年以下有期徒刑、拘役或新臺幣 3 萬
元以下罰金。
持有專供製造或施用第一、二級毒品之器具者，處 1 年以下有期
徒刑、拘役或新臺幣 1 萬元以下罰金。
持有毒品達一定數量者，加重其刑至二分之一，其標準由行政院
定之。


司法院資訊處製作；財團法人民間司法改革基金會備份。
